【裁判字號】    97,上易,1918
【裁判日期】    970919
【裁判案由】    竊盜
【裁判全文】
臺灣高等法院刑事判決                97年度上易字第1918號
上  訴  人
即  被  告  乙○○
                    現於臺灣臺北戒治所
上列上訴人因竊盜案件，不服臺灣桃園地方法院97年度易字第29
4號，中華民國97年6月16日第一審判決（起訴案號：臺灣桃園地
方法院檢察署96年度偵字第23180號），提起上訴，本院判決如
下：
    主  文
上訴駁回。
    事  實
一、乙○○於民國91年間因搶奪案件，經原審法院判處有期徒刑
    1年2月確定，於92年10月22日縮刑期滿執行完畢。猶不知警
    惕，竟意圖為自己不法之所有，於96年7月16日下午1時至5
    時許間某時，持足以剪斷鐵條，客觀上足以對人之生命、身
    體、安全構成威脅，且具有危險性之兇器，至桃園縣中壢巿
    潮州街13號、15號公寓，進入13號1樓、15號1樓間通道，行
    至通道底端之樓梯間，以所攜帶之兇器剪斷該處1樓樓梯間
    上方鐵窗柵欄，攀爬所破壞之鐵窗進入與桃園縣中壢市13號
    1樓己○○住處庭院相通之平台，再由平台躍入己○○住處
    庭院，復以前開兇器破壞己○○住處客廳之落地窗，攀爬該
    破壞落地窗進入己○○住處，竊得己○○所有價值約新臺幣
    （下同）10餘萬元之投影機、金飾、家電、己○○之女所有
    之筆記型電腦等物。嗣己○○於當日下午5時許返家發現遭
    竊而報警，經警在前開桃園縣中壢市○○街13號、15號公寓
    1樓樓梯間上方鐵窗玻璃上採得指紋1枚，經比對發現為乙○○之指紋，而查知上情。
二、案經桃園縣政府警察局中壢分局報請臺灣桃園地方法院檢察
    署檢察官偵查起訴。
    理  由
一、證據能力：
（一）被告辯稱：中壢分局製作筆錄，警察以手抓住伊胸前，要
      伊承認本案投影機、金飾係伊所拿，伊害怕便承認（原審
      審易字卷第22頁），固指遭刑求逼供。。然原審勘驗被告
      之警詢錄音帶結果：員警於詢問被告年籍資料後，告知被
      告所涉罪名及宣讀權利，被告回答時，語氣自然且口語化
      ，而員警將被告回答整理後製作警詢筆錄，警詢筆錄所載
      內容與錄音內容並無相左。詢問過程歷時20分41秒，全程
      連續錄音，且詢問過程中穿插打字聲。再員警告知被告權
      利後，詢問被告是否瞭解，被告回答「在哪裡」，又員警
      詢問被告出生地時，被告一度答稱「臺灣縣」，員警詢問
      被告所述年籍資料是否正確，被告回答「什麼東西」，員
      警詢問被告如何前往行竊地點時，被告答稱「我忘記了」
      ，後復稱騎單車前往，員警質疑騎乘單車應無法載送所竊
      物品時，被告仍堅稱可以等情，有原審勘驗筆錄在卷可稽
      （原審易字卷第69-74頁），並無被告遭強暴、脅迫、利
      誘、威脅等不正取供之情形，且係被告自行陳述，況苟如
      被告所述員警曾對其施加暴力而要求被告配合，則員警既
      不惜違法取供，當會要求被告為符合員警要求之特定應答
      內容，然觀諸前開被告警詢內容，被告於員警詢問其年籍
      資料時，多次答非所問，竟稱：台灣縣。且所述騎乘單車
      前往行竊地點等節，亦為員警所質疑，，顯見被告警詢內
      容，並非員警要求被告「配合」下所為。是被告主張刑求
      乙節，已有可疑，且證人即詢問警詢筆錄之警員丁○○於
      原審證稱：伊所屬轄區內之桃園縣中壢市○○街13號之前
      發生竊案，當時鑑識組曾採集到嫌犯指紋，而後該案分由
      伊偵辦。之後被告因他案為中壢分局轄下派出所查獲，伊
      所屬分局偵查隊副隊長發現被告指紋與伊所偵辦之前開竊
      案嫌疑人為同一人，故通知伊製作被告之筆錄。被告當日
      先被送到分局1樓值日組，等伊回到分局後，我從1樓把被
      告帶到2樓伊之辦公室，被告原否認犯行，伊便告知被告
      渠等已在案發現場採集到被告之指紋，有指紋可當證據，
      被告如要否認亦無所謂，被告才承認。警詢中所載行竊手
      法、處理贓物方式，均是被告自己陳述，被告雖然承認竊
      盜，但伊覺得被告對於有無共犯及如何銷贓部分，並未據
      實陳述。伊沒有對被告施以任何暴力要求被告承認犯罪，
      詢問過程均全程錄音，一邊詢問，一邊打字，由伊詢問，
      伊同事蔡榮進紀錄。製作完筆錄後伊又將被告交回值日組
      等語（原審易字卷第75-77頁）。則證人丁○○於詢問被
      告前，警方已在本件竊案現場採得被告之指紋，已有相當
      之證據認定被告竊盜犯行，於此情況下，當無以非法手段
      強取被告口供之必要。且證人丁○○之證述內容與上開勘
      驗被告警詢筆錄結果相符，是被告辯稱員警刑求配合而製
      作警詢筆錄云云，顯不可採，被告警詢自白顯具任意性，
      自有證據能力。
（二）有關證人己○○於警詢時所為之陳述，贓物認領保管單、
      照片、刑案現場勘驗紀錄表等，雖屬審判外之陳述，然被
      告於不爭執其證據能力。且上開證據製作及取得之情況，
      並無違法或重大瑕疵等情，刑事訴訟法第159條之5規定，
      自有證據能力。
（三）內政部警政署刑事警察局96年8月16日刑紋字第096012607
      8號鑑驗書，係該局依法受託出具之書面鑑定報告，依刑
      事訴訟法第159條之4第1款規定，自有證據能力。
二、訊據上訴人即被告否認竊盜犯行，辯稱：並未行竊，伊根本
    不知本案案發現場在何處，該處採集到之指紋可能係伊之前
    工作所留下云云。或辯稱：係與戊○○到案發現場工作，不
    小心留下指紋，且未扣得作案工具，不能認係攜帶凶器作案
    等語，經查：
（一）有關被告於上開時地，如何竊取財物等情，業據被告於
      警詢稱：97年7月16日位於桃園縣中壢市○○街13號1樓己○○住處遭竊筆記型電腦、投影機、金飾一案係伊所為。
      伊破壞窗戶後爬窗進入行竊，得手後由前門離開，並無共
      犯。伊所竊得之物均已變賣等語（偵卷第5頁）。且案
      發後，警方在遭竊之桃園縣中壢市○○街13號、15號1樓
      間通道底端之樓梯間上方鐵窗玻璃上採集1枚指紋，經輸
      入電腦比對再以人工確認後，認與被告之右環指指紋相符
      一情，業據證人即實施採證之丙○○○○於原審證述明確
      （原審易字卷第24頁），並有刑案現場勘驗紀錄表、內政
      部警政署刑事警察局96年8月16日刑紋字第0960126078號
      鑑驗書在卷可參（偵卷第12-16頁），足認被告確曾至前
      開案發現場，並觸碰該處，是被告自白即有證據可佐，堪
      予採信，此部分事實，堪予認定。
（二）證人即被害人己○○於警詢及原審證稱：桃園縣中壢市○○街13號係伊住處，伊於96年7月16日中午1時許出門，家
      中並無異狀，伊於下午不到5時許回家，便發現電捲門打
      開，客廳落地窗之鋁條被剪斷，窗戶被砸破，屋內所有的
      東西都被翻得亂七八糟。放在客廳之投影機、房間之金飾
      、家電及伊女兒之電腦遭竊。伊出門前住處之落地窗、窗
      戶均無損壞，伊返回住處時才發現窗戶遭破壞，該窗戶不
      可能徒手方式破壞。且據伊所知，前開13號、15號樓梯間
      之鐵窗，在案發前亦無破壞之情形等語（偵卷第6-7頁，
      原審易字卷第28-30頁）。據此，被害人己○○於96年7
      月16日下午1時許離開住處時尚未發生竊案，於同日下午
      約5時許發現遭竊，堪認被告竊盜之時間係在96年7月16日
      下午1時至5時之間。案發地點，於竊案發生前並無異狀
      ，而於前開竊案發生後，始有窗戶等安全設備毀壞之情形
      ，顯見該等窗戶應係被告行竊時所破壞無疑。本件遭破
      壞之窗戶，均係鋼鐵等堅硬材質，業據證人己○○、王文
      正證述如前，於案發後均有多處遭裁斷之情形，亦有現場
      照片在卷可參，一般人顯無可能不藉助任何尖銳堅硬工具
      而以徒手裁剪該等鋼鐵之物，可見被告行竊時必有攜帶尖
      銳堅硬工具以破壞前開窗戶。再者，證人己○○於原審
      證稱：由13號、15號1樓間通道底端樓梯間上遭破壞之鐵
      窗可進入通道上方平台，由該平台可以躍入伊位於桃園縣
      中壢市○○街13號1樓住處之院子，再由伊住處客廳遭破
      壞之落地窗即可進入伊住處客廳等語（原審易字卷第30-3
      1頁），可見前開遭破壞之窗戶應係被告進入己○○住處
      之路徑。且前開遭破壞之窗戶均是金屬材質，不易破壞，
      苟被告未攀爬前開窗戶進入己○○住處，實無需大費周章
      破壞前開窗戶，堪認被告應係破壞前開窗戶後攀爬進入被
      害人己○○住處行竊。被告空言辯稱：未扣得作案工具，
      不能認係凶器云云，實不足採。
（三）被告辯稱：該指紋可能係其工作時所遺留云云，惟亦辯稱
      不知桃園縣中壢市○○街13號是何處，其未曾至該處云云
      （原審易字卷第22頁，原審易字卷第34頁），前後不一，
      已難輕信，且所指一起工作之工頭戊○○，是在桃園監獄
      認識乙節（本院卷第27頁），然本院在監押紀錄表並無戊○○其人（本院卷第28頁），是被告所辯，亦乏依據，不
      足採信。
（四）參酌證人王文正於原審證稱：伊身高178公分，站在樓梯
      間需要墊腳才能碰觸到本案採集指紋處，被告身高168公
      分，要在1樓樓梯間直接碰觸到採集指紋處顯有困難等語
      （原審易字卷第25頁），證人己○○於原審證稱：桃園縣
      中壢市○○街13號、15號均為5樓公寓，共用1個樓梯間，
      13號、15號公寓於面臨桃園縣中壢市○○街處設有大門，
      進入大門後，會先通過之位於13號、15號1樓院子中間長
      約5公尺之通道，走至通道底端才是13號、15號2樓以上房
      子之樓梯間。員警是在前開通道底端樓梯間上方鐵窗採集
      到指紋，該窗戶距離地面大約220公分等語（原審易字卷
      第28頁）。據此，被告遺留指紋之處，係在桃園縣中壢市
      ○○街13號1樓、15號間1樓間長達5公尺處通道底端，且
      該通道外設有大門，衡情，一般人不可能無端進入前開他
      人公寓之樓梯間，況該指紋遺留處距離地面至少220公分
      ，苟非攀爬或特意碰觸該處，絕無在該處遺留指紋，可見
      前開指紋絕非被告不經意碰觸所遺留。
綜上，被告所辯，不足採信，事證明確，被告犯行堪以認定。
三、按刑法第321條第1項第2款所稱之其他安全設備，係指門扇
    牆垣以外與門扇牆垣同其性質，依社會通常觀念足以認為防
    盜之設備而言，如門鎖、窗戶、冷氣孔、房間門均屬之。再
    按攜帶兇器竊盜，祇須行竊時攜帶具有危險性之兇器為已足
    ，並不以攜帶之初有行兇之意圖為必要（參照最高法院62年
    臺上字2489號判例）。查被告行竊時所用以破壞窗戶之物必
    屬甲○○○○○○，足以對人之身體、生命構成威脅，自屬
    兇器。故核被告所為，係犯刑法第321條第1項第3款、第2款
    之攜帶兇器毀越安全設備加重竊盜罪。又被告前曾受如上揭
    事實欄所載罪刑宣告及刑之執行完畢情形，有本院被告前案
    紀錄表1份在卷可參，其於前案有期徒刑執行完畢後，5年以
    內故意再犯本件有期徒刑以上刑之罪，為累犯。
四、原審以事證明確，適用刑事訴訟法第273條之1第1項、第284
    條之1、第299條第1項前段，刑法第321條第1項第2款、第3
    款、第47條第1項，並審酌被告正值青壯，不思以正途營生
    ，竟侵入他人住宅竊取他人財物，對他人居家安全及財產管
    領造成嚴重侵害，且犯後狡言否認，甚而誣攀員警對其刑求
    取供，顯毫無悔意，存僥倖之心，態度惡劣，不宜輕縱，並
    衡其素行不佳、智識程度、生活狀況，犯罪動機、手段，檢
    察官求處有期徒刑10月尚屬過輕等一切情狀，量處有期徒刑
    一年。認事用法，並無違誤（至於原審誤將本件刑事判決載
    為「刑事裁定」，顯係誤載，屬更正事宜，尚不影響判決本
    旨，不構成撤銷原因）。被告上訴，猶執陳詞否認犯行，為
    無理由， 應予駁回。
據上論斷，應依刑事訴訟法第368條，判決如主文。
本案經檢察官賴俊雄到庭執行職務。
中    華    民    國    97    年    9     月    19    日
                  刑事第十八庭審判長法  官  吳鴻章
                                    法  官  陳健順
                                    法  官  周政達
以上正本證明與原本無異。
不得上訴。
                                    書記官  莊昭樹
中    華    民    國    97    年    9     月    19    日
附錄：本案論罪科刑法條全文
中華民國刑法第321條第1項規定：
犯竊盜罪而有左列情形之一者，處六月以上、五年以下有期徒刑
：
一、於夜間侵入住宅或有人居住之建築物、船艦或隱匿其內而犯
    之者。
二、毀越門扇、牆垣或其他安全設備而犯之者。
三、攜帶兇器而犯之者。
四、結夥三人以上而犯之者。
五、乘火災、水災或其他災害之際而犯之者。
六、在車站或埠頭而犯之者。


司法院資訊處製作；財團法人民間司法改革基金會備份。
